【裁判字號】    97,簡上,215
【裁判日期】    970715
【裁判案由】    詐欺
【裁判全文】
臺灣桃園地方法院刑事判決             97年度簡上字第215號
上  訴  人
即  被  告  乙○○
上列被告因詐欺案件，不服中華民國97年2 月13日本院97年度壢
簡字第211 號第1 審刑事簡易判決（聲請簡易判決處刑案號：96
年度偵字第28374 號），提起上訴，檢察官並移送併案審理（97
年度偵字第550 號、第5642號），本院管轄之第2 審合議庭判決
如下：
    主  文
原判決撤銷。
乙○○幫助意圖為自己不法之所有，以詐術使人將本人之物交付
，處有期徒刑肆月，如易科罰金，以新臺幣壹仟元折算壹日。
    事  實
一、乙○○明知近年來以虛設、借用或買賣人頭帳戶之方式，供
    詐騙集團作為詐欺他人交付財物等不法用途多有所見，亦知
    金融機構帳戶一般人均可申請，並無設限制，且係個人理財
    之重要工具，關係個人財產、信用之表徵，應可預見將金融
    機構帳戶存摺、金融卡、印章等資料提供予他人，可能供詐
    騙集團所用，仍基於幫助他人詐欺取財之未必故意，於民國
    九十六年八月間某日，將其所有之遠東國際商業銀行中壢分
    行帳號00000000000000號帳戶（下稱系爭帳
    戶一）及臺灣中小企業銀行中壢分行帳號00000000
    000號帳戶（下稱系爭帳戶二）之存摺、金融卡及印章等
    資料，郵寄予臺中某真實姓名、年籍不詳自稱「郭文輝」之
    成年男子（下稱郭文輝），再由郭文輝所屬之詐欺犯罪集團
    成員，意圖為自己不法之所有，並基於詐欺取財之犯意，先
    後於（一）九十六年八月三十日下午三時十分許前某時，傳
    真偽造之「法務部執行假扣押處份命令」予丙○○，向丙○○佯稱其涉嫌詐騙洗錢案，須匯款新臺幣（下同）三十六萬
    元入系爭帳戶一監管，以證明其清白云云，使丙○○信以為
    真而陷於錯誤，旋於同日下午三時十分許，將前開款項匯入
    系爭帳戶一；（二）九十六年九月六日上午十一時許，該詐
    騙集團成員撥打電話佯稱林惠暇身分證遭他人冒用，並傳真
    「臺北地方法院行政凍結管收執行命令」予林惠暇，謊稱須
    匯款十八萬九千元入系爭帳戶二，致林惠暇誤以為真而陷於
    錯誤，旋於同日中午十二時許將前開款項匯入系爭帳戶二。
    嗣因丙○○、林惠暇察覺有異報警循線查獲。
二、案經桃園縣政府警察局中壢分局報請臺灣桃園地方法院檢察
    署檢察官偵查後聲請以簡易判決處刑及臺中市政府警察局第
    五分局報請臺灣臺中地方法院檢察署檢察官呈請臺灣高等法
    院檢察署檢察長核轉臺灣桃園地方法院檢察署檢察官移送併
    案審理。
    理  由
一、按被告以外之人於審判外之陳述，雖不符刑事訴訟法第一百
    五十九條之一至之四之規定，而經當事人於審判程序同意作
    為證據，法院審酌該言詞陳述或書面陳述作成時之情況，認
    為適當者，亦得為證據。又當事人、代理人或辯護人於法院
    調查證據時，知有第一百五十九條第一項不得為證據之情形
    ，而未於言詞辯論終結前聲明異議者，視為有前項之同意，
    亦據同法第一百五十九條之五規定甚明。查本件證人丙○○
    、甲○○於警詢時所為之陳述，係被告以外之人在審判外之
    陳述而屬傳聞證據，且不符刑事訴訟法第一百五十九條之三
    之規定，惟檢察官、被告乙○○就上開審判外之陳述，迄於
    本院言詞辯論終結前均未聲明異議，而本院審酌渠等於警詢
    時陳述之情況，核無違法取證之瑕疵，亦認為以之作為證據
    為適當，自得採為證據。至於證人甲○○於檢察官訊問時所
    為之陳述，亦屬被告以外之人於審判外所為之陳述，為傳聞
    證據，惟現階段刑事訴訟法規定檢察官代表國家偵查犯罪、
    實施公訴，依法有訊問被告、證人及鑑定人之權，證人、鑑
    定人且須具結，而實務運作時，檢察官偵查中向被告以外之
    人所取得之陳述，原則上均能遵守法律規定，不致違法取供
    ，是以，刑事訴訟法於九十二年二月六日修正時，即為兼顧
    理論與實務，以該法第一百五十九條之一第二項規定，除顯
    有不可信之情況者外，得為證據（刑事訴訟法第一百五十九
    條之一之立法理由）。查上開證人甲○○於檢察官訊問時經
    具結後所為之陳述，既非檢察官非法取供而得，且證人甲○○斯時所為陳述，尚無顯不可信之情況，即應認其於偵查中
    所為之證述，得作為證據。
二、其次，卷附系爭帳戶一、二之開戶資料、往來明細、匯款單
    據及偽造之「法務部執行假扣押處份命令」、「臺北地方法
    院行政凍結管收執行命令」等證據，檢察官、被告迄本院言
    詞辯論終結前，均未爭執其證據能力，本院審酌前開證據均
    非公務員違法所取得，復經本院於審判期日就上開證據進行
    調查、辯論，依法自得作為本案證據。
三、訊據被告固坦承系爭帳戶一、二為伊申請開立，並於前揭時
    地將前開帳戶之存摺、金融卡、印章等資料，郵寄予「郭文
    輝」等情不諱，惟矢口否認有何幫助詐欺取財之犯行，辯稱
    ：上開帳戶係一名自稱任職香港彩卷局之不詳男子以伊中獎
    需提領獎金為由，要伊將金融卡、存摺、印章寄交會計師作
    帳以領回獎金，伊始將金融卡、存摺、印章寄交臺中加達快
    遞之「郭文輝」云云。惟查：
（一）系爭帳戶一、二分係被告於九十四年三月十一日、七十二
      年五月二十一日申請設立，且伊將上開帳戶存摺、金融卡
      、印章寄予「郭文輝」之事實，業據被告供承不諱，復有
      系爭帳戶一、二之開戶基本資料、印鑑卡、存款往來明細
      分戶帳、開戶總約定書等件在卷可稽。另證人即被害人丙○○、甲○○如何遭詐欺集團以上開方式詐取財物，而依
      指示將上述款項匯款入系爭帳戶一、二之事實，亦據證人
      丙○○、甲○○於警詢中證述綦詳，並經證人甲○○於檢
      察官訊問時具結證述在卷，並有卷附偽造之「法務部執行
      假扣押處份命令」、「臺北地方法院行政凍結管收執行命
      令」各一紙及匯款單據、系爭帳戶一、二往來明細分各一
      份可資佐證，上揭事實，自堪認定。
（二）被告雖以前詞置辯，惟金融存款帳戶，事關存戶個人財產
      權益之保障，與存戶之印鑑章、金融卡結合，其專屬性、
      私密性更形提高，除非本人或與本人具密切之關係者，難
      認有何理由可自由流通使用該存摺、印鑑章、金融卡，一
      般人亦均有應妥為保管存摺、印鑑章、金融卡，以防止被
      他人冒用之認識，縱有特殊情況偶有將存摺、印鑑章、提
      款卡交付他人之需，亦必深入瞭解其用途後再行提供以使
      用，恆係吾人日常生活經驗與事理。況現今社會以電話佯
      稱中獎之詐騙手法，時有所聞，亦據被告於本院審理時供
      述在卷（見本院簡上卷第四八頁），被告為飽經世故之成
      年人，豈有接獲不明電話告知渠中獎五千萬元之高額獎金
      ，即深信不疑，而將事關個人專屬性、私密性甚高之帳戶
      存摺、金融卡及印章等資料，逕自郵寄予陌生男子「郭文
      輝」使用之理，足見被告前揭辯解，要與常情有悖，殊難
      採信。是被告將上開帳戶之存摺、金融卡及印章交予「郭
      文輝」，被告自可預見該收集帳戶之人可能將之用來從事
      詐欺取財犯罪，作為詐欺取財之人頭帳戶，以收取被害人
      匯入之款項，惟其竟仍將其帳戶存摺、金融卡、印章交付
      他人，其顯具幫助他以其金融帳戶實施詐欺取財犯罪之意
      思甚明。本件事證明確，被告犯行洵堪認定。
四、按刑法上之幫助犯，係對於犯罪與正犯有共同之認識，以幫
    助之意思，對於正犯資以助力，而未參與犯罪行為者而言，
    如未參與實行構成要件之行為，且係出於幫助之意思，提供
    助力，即屬幫助犯，而非共同正犯（最高法院四十九年度台
    上字第七七號判例可資參照）。本件被告係基於幫助之犯意
    ，將其所有系爭帳戶一、二之存摺、金融卡及印章等資料郵
    寄予身分不詳之「郭文輝」使用，使「郭文輝」所屬之詐騙
    集團對被害人丙○○、甲○○施以前開詐術，致丙○○、甲○○陷於錯誤，而將前開金額匯入被告交付之系爭帳戶一、
    二內，而為他人詐欺取財之犯行提供助力，核被告所為，係
    犯刑法第三十條第一項前段、第三百三十九條第一項之幫助
    詐欺取財罪。又被告同時將系爭帳戶一、二之存摺、金融卡
    及印章等資料交付予身分不詳之成年人「郭文輝」，使丙○○、甲○○遭受詐騙，將前開金錢分別匯入被告交付之系爭
    帳戶一、二內，因被告係以一幫助行為，幫助他人為數個犯
    罪行為，故就被告上開所為，應依刑法第五十五條想像競合
    之規定論以一罪。檢察官雖僅就被告所為提供系爭帳戶一之
    幫助詐欺取財之犯行聲請簡易判決處刑，然被告所為提供系
    爭帳戶二幫助詐欺取財之犯行，與前述提供系爭帳戶一之部
    分既具有想像競合犯裁判上一罪之關係，應為起訴效力所及
    ，基於審判不可分之原則，本院自應併予審理。又被告係基
    於幫助之犯意為上開犯行，為幫助犯，應依刑法第三十條第
    二項規定，按正犯之刑減輕之。
五、原審認本件被告事證明確，予以論罪科刑，固非無見。惟查
    ：原審未及審酌被告尚有將系爭帳戶二之存摺、金融卡及印
    章等資料同時提供予「郭文輝」所屬之詐騙集團以前揭詐術
    之方法，致被害人甲○○誤以為真而陷於錯誤，將上揭金額
    匯入系爭帳戶二之幫助詐欺取財之犯行，要有未合。被告上
    訴意旨仍執陳詞否認犯罪，固無可取，然原審判決既有前揭
    可議之處，即屬無可維持，自應由本院予以撤銷改判。爰審
    酌被告提供上開帳戶供詐騙集團使用，助長訛詐風氣，且使
    執法人員難以追查該詐騙集團之真實身分，所生危害非輕，
    且犯後猶飾詞圖卸責，顯無悔悟之意等一切情狀，量處如主
    文所示之刑，並諭知易科罰金之折算標準，以示懲戒。至被
    告所提供前開帳戶之存摺、金融卡、印章等物，既經被告交
    由他人，則已非屬被告所有，且未扣案，參酌前開帳戶業經
    金融機關列管，是該帳戶之存摺、金融卡、印章非但已無用
    處，且無證據足認仍然存在，爰不另為沒收之諭知，併予敘
    明。
據上論斷，應依刑事訴訟法第四百五十五條之一第三項、第三百
六十九條第一項前段、第三百六十四條、第二百九十九條第一項
前段，刑法第三十條第一項前段、第二項、第三百三十九條第一
項、第五十五條、第四十一條第一項前段，刑法施行法第一條之
一第一項、第二項前段，判決如主文。
本案經檢察官林清安到庭執行職務。
中    華    民    國    97    年    7     月    15    日
                  刑事第八庭  審判長法  官  邱滋杉
                                    法  官  陳彥宏
                                    法  官  吳為平
以上正本證明與原本無異。
不得上訴。
                                    書記官  江惠婷
中    華    民    國    97    年    7     月    17    日
附錄論罪科刑法條：
刑法第339條
意圖為自己或第三人不法之所有，以詐術使人將本人或第三人之
物交付者，處5 年以下有期徒刑、拘役或科或併科1 千元以下罰
金。
以前項方法得財產上不法之利益或使第三人得之者，亦同。
前二項之未遂犯罰之。


司法院資訊處製作；財團法人民間司法改革基金會備份。
